【裁判字號】    89,訴,570
【裁判日期】    900704
【裁判案由】    違反藥事法
【裁判全文】
臺灣屏東地方法院刑事判決                          八十九年度訴字第五七號
    公  訴  人  臺灣屏東地方法院檢察署檢察官
    被      告  乙○○
    選任辯護人  張瓊文
右列被告因違反藥事法案件，經檢察官聲請簡易判決處刑（八十九年度偵字第三三二
三號），本院改依通常程序審理，判決如左：
    主  文
乙○○明知為偽藥而轉讓，處有期徒刑參月，如易科罰金，以參佰元折算壹日。緩刑
參年。
    事  實
一、乙○○係位於屏東縣鹽埔鄉○○路二十七之一號之「溫士隆國術館」負責人，明
    知其於民國八十四、八十五年間向住在高雄縣路竹鄉之許明條（身份證統一編號
    為Ｚ000000000號；已於八十九年一月二日死亡）所購買之「不知名藥
    粉」，未有藥名及成份標示，且僅用茶葉盒或塑膠袋包裝，顯為未經衛生主管機
    關核准而擅自製造之偽藥，竟仍於八十九年四月二十四日，在前開國術館內，將
    重約三兩之該偽藥贈與前來購買草藥之丁○○，並向丁○○表示：如其筋路不順
    ，吃此藥粉有效等語。嗣丁○○將該「不知名藥粉」拿回家準備給其女丙○○服
    用時，其女以該藥粉未經衛生單位檢驗而拒絕，丁○○乃於同日至高雄縣政府衛
    生局處，請求該衛生局檢驗該藥粉成份，經該衛生局將該「不知名藥粉」轉送請
    行政院衛生署藥物食品檢驗局檢驗後，發現該「不知名藥粉」內羼有 Thiamine
    （維他命）、Indomethacin（解熱止痛劑）等西藥成份，而知上情。
二、案經屏東縣政府移送台灣屏東地方法院檢察署檢察官聲請簡易判決處刑，本院認
    為不宜，改依通常程序審理。
    理  由
一、訊據被告乙○○固坦承有贈與前開不知名藥粉予丁○○之事實，惟矢口否認有何
    違反藥事法之犯行，辯稱：該藥粉係伊向住在高雄縣路竹鄉之許明條所購得，伊
    無醫藥專業知識，無法得知該中藥粉羼有西藥，並非在明知係偽藥之情形下而將
    之轉讓云云。經查：
    (一)被告於右揭時、地將該「不知名藥粉」贈與丁○○，且贈與時，曾向丁○○告
      知：如筋路不順，吃此藥粉有效等語乙節，除據被告自白外（八十九年偵字第
      三三二三號卷第十九頁），並核與證人丁○○、丙○○於偵查中所證述之情節
      相符，堪信被告應確有轉讓右揭「不知名藥粉」予丁○○之事實。
    (二)而該藥粉經送往行政院衛生署藥物食品檢驗局檢驗結果，確發現含有Thiamine
      （維他命）及Indomethacin（解熱止痛劑）等西藥成份乙節，亦有該局八十九
      年五月十六日藥檢參字0000000號檢驗成績書一紙在卷可憑。
    (三)被告雖以前揭情詞為辯，然按：藥品之使用固足以治療疾病，但若使用不慎，
      或服用來路不明之藥物，即足以危及病患之身體健康及生命安全，故現代國家
      對藥品之製造均立法加以管制，此觀諸我國早於五十九年即公布施行「藥物藥
      商管理法」（已於八十二年修正時更名為「藥事法」），對於「藥物之販賣及
      製造」設有專章，嚴禁藥商不得買賣來源不明之藥品即可明瞭。而該法立法至
      今已有三十餘年，是不得販賣及服用來路不明之藥物，應早已成社會通念，無
      待贅言。又按：藥品之製造，應將其成分、性能、製造之要旨、分析方法及有
      關資料連同標籤、仿單及樣品，申請中央衛生主管機關查驗登記，經核發藥品
      許可證後，始得製造；未經核准擅自製造者，即為「偽藥」，不因其未經核准
      而擅自製造之中藥內是否含有西藥而有差異，此亦於藥事法第三十九條第一項
      、第二十條第一款規定甚明，最高法院並對此著有八十一年度台上字第二五九
      二號判決可資參照。是本案被告乙○○既已供明其向許明條購入該藥粉時，並
      未詢問來源，該藥粉又無名稱，且僅用「茶葉盒」或「塑膠袋」包裝（本院八
      十九年十一月二十二日及九十年六月二十日審判筆錄參照），而與一般市售之
      合法藥品，有藥品名稱、成份、療效及核准字號標示記載於包裝上者截然有別
      。則揆諸前開說明，自可推得被告應明知該藥粉係來路不明而為他人所擅自製
      造之「偽藥」無疑，其所辯因無醫藥專業知識，故不知係偽藥云云，應屬事後
      卸責之詞，不足採信。
    此外，被告自白中所稱名為「許明條」之販售偽藥者，經查於高雄縣路竹鄉內確
    其人（身份證統一編號為Ｚ000000000號），茲有法務部戶役政連結作
    業系統乙紙附卷可憑。且其已於八十九年一月二日死亡，生前主要從事報社之經
    營，並兼賣中藥等情，業據許明條之配偶甲○○○於本院審理中結證屬實。是本
    件事證已臻明確，被告犯行洵堪認定，應依法論科。
二、核被告乙○○所為，係犯藥事法第八十三條第一項之明知為偽藥而轉讓罪。茲審
    酌被告並無前科，素行良好，轉讓偽藥之數量不多，情節輕微，其轉讓藥品之行
    為未對他人產生實害，亦無傷害他人身體或牟利之動機，犯後態度良好等一切情
    狀，爰量處如主文所示之刑，並諭知易科罰金之折算標準，以資警惕。又被告前
    未曾受有期徒刑以上刑之宣告，因一時失慮，偶罹刑典，情節輕微，犯後態度尚
    稱良好，經此刑之宣告後，應知警惕而無再犯之虞，本院因認暫不執行其刑為當
    ，故予宣告緩刑三年，用啟自新。
三、又刑法第四十一條之規定業經總統於九十年一月十日修正公布施行，並於同年月
    十二日生效，被告之犯罪時間雖在上開條文修正生效前，然經比較新舊法律之規
    定，新修正之條文對於易科罰金之條件有利於行為人，依刑法第二條第一項前段
    規定，自應依新修正之刑法第四十一條第一項為易科罰金之依據，併予敘明。
據上論斷，應依刑事訴訟法第二百九十九條第一項前段，藥事法第八十三條第一項，
刑法第十一條前段、第二條第一項前段、第四十一條第一項前段、第七十四條第一款
，判決如主文。
中      華      民      國      九十      年      七      月     四     日
                                      臺灣屏東地方法院刑事第一庭
                                          法  官    王以齊
右正本證明與原本無異。
對於本判決如有不服應於收受送達後十日內向本院提出上訴書狀上訴於台灣高等法院
高雄分院並按他造當事人之人數附具繕本。
                                          書記官    林天化
中      華      民      國      九十      年      七      月     六     日
附錄本判決論罪科刑法條：
藥事法第八十三條第一項
明知為偽藥或禁藥，而販賣、供應、調劑、運送、寄藏、牙保、轉讓或意圖販賣而陳
列者，處五年以下有期徒刑，得併科新台幣十萬元以下罰金。


司法院資訊處製作；財團法人民間司法改革基金會備份。
